臺灣臺中地方法院民事判決　　　　　　94年度醫字第21號
原　　　告　丙○○
訴訟代理人　江來盛律師
被　　　告　乙○○○○○○○○.
　　　　　　甲○○
共　　　同
訴訟代理人　陳昭宜律師
上列當事人間請求損害賠償事件，本院於民國96年8月28日言詞
辯論終結，判決如下：
    主      文
原告之訴及假執行之聲請均駁回。
訴訟費用新臺幣捌萬貳仟零玖拾壹元由原告負擔。
    事實及理由
一、首按訴狀送達後，原告不得將原訴變更或追加他訴。但擴張
    或減縮應受判決事項之聲明者，不在此限；被告於訴之變更
    或追加無異議，而為本案之言詞辯論者，視為同意變更或追
    加，民事訴訟法第255條第1項第3款及第2項分別定有明文。
    本件原告起訴時，係請求被告乙○○○○○○○○○（以下
    簡稱被告陳錦煌）給付新臺幣（下同）3,085,000元，及自
    起訴狀繕本送達之翌日起至清償日止，按週年利率5%計算之
    利息；嗣於起訴狀繕本送達該被告後，先於94年12月27日具
    狀，變更其聲明為：被告陳錦煌應給付原告8,085,000元及
    自起訴狀繕本送達之翌日起至清償日止，依週年利率5%計算
    之利息，再於95年6月1日提出民事聲明狀，追加甲○○為被
    告，並請求被告2人應連帶給付其8,085,000元，及自該民事
    聲明狀送達之翌日起至清償日止，按週年利率5%計算之利息
    ，就請求金額之變更部分，核屬擴張應受判決事項之聲明，
    利息起算日之變更部分，則屬減縮應受判決事項之聲明；且
    被告陳錦煌對於原告追加甲○○為被告一事並無異議而為本
    案之言詞辯論，是原告所為前揭訴之變更或追加，符合前揭
    規定，自應准許。
二、原告起訴主張：伊因暴牙之故，於91年10月18日至被告陳錦
    煌開設之錦和牙醫診所看診，經該被告診斷後，製作矯正器
    裝置於伊之牙齒，且向伊表示：經過2年之矯正時間後，伊
    即可正常咬合而無暴牙情形，另與伊約定診療費用為60,000
    元，伊因而同意接受矯正治療，並陸續於91年10月18日及92
    年11月15日給付被告陳錦煌20,000元及10,000元。惟經過2
    年之治療期間後，伊之暴牙症狀並未改善，且陸續發生顏面
    不對稱、下巴後縮、咬合不正、咀嚼困難及講話不順等症狀
    ，伊因而於94年5月間至行政院國軍退除役官兵輔導委員會
    臺中榮民總醫院（以下簡稱臺中榮總）就診，經該醫院牙科
    醫師診斷後認為，伊仍有暴牙及咬合不整等狀況，並評估尚
    須矯正1年半，治療始能完成，但不能保證必可恢復原貌，
    可能需要注射玻尿酸或整型，所須費用估計為85,000元；伊
    復於94年7月1日至臺中榮總齒顎矯正科就診，經診斷後仍有
    齒列第二類咬合不正之狀況。且將伊經被告陳錦煌治療牙齒
    前、後之照片互相比對，可看出伊之臉型在由該被告治療後
    有明顯歪斜情形，顯見該被告之診療行為未達伊所要求之改
    善暴牙症狀及美化臉部之效果。又被告陳錦煌明知被告甲○
    ○未領有醫師執照，仍任由被告甲○○於伊至錦和牙醫診所
    治療期間，多次為伊進行醫療行為，以致伊至該診所進行牙
    齒矯正2年後，仍有暴牙、牙齒咬合不正、顏面不對稱、下
    巴後縮、咀嚼困難及講話不順等後遺症，是被告2人顯係出
    於重大過失，致使伊之身體受有上述傷害，爰依民法第184
    條第1項前段、第185條及第188條等規定，提起本件訴訟，
    請求被告2人連帶賠償下列費用：
  (一)治療暴牙、咬合不正等症狀之費用85,000元：伊在接受被告
    之治療後，至臺中榮總牙科就診，經該醫院主治醫師羅信義
    評估，大約需要再進行矯正1年半，始能治療完成，且須支
    出費用85,000元，顯見被告為伊進行之治療行為並無效果，
    為此請求被告連帶賠償此部分治療費用。
  (二)外科美容手術2,000,000元：伊為回復因被告之醫療過失而
    導致面貌受損前之原狀，勢須進行繁複之美容外科手術，爰
    先請求被告連帶賠償手術費用2,000,000元。
  (三)精神慰撫金6,000,000元：伊身為女性，顏面之完好與口齒
    之清晰，對於伊建立及維繫良好之人際關係甚為重要，被告
    之醫療行為未能改善伊之暴牙症狀，致伊在長達2年之診療
    期間飽受痛苦，加上可能必須再進行1年半之矯正始能治療
    完成，伊之身心因而受創甚鉅，爰請求被告連帶賠償6,000,
    000元之精神慰撫金。
    又被告陳錦煌為伊製作之齒模，為伊向被告2人請求損害賠
    償之重要證據，且伊已支付部份醫療費用予被告陳錦煌，則
    該齒模之所有權應歸伊所有，為此另依物上所有權之法律關
    係，請求該被告將上述齒模返還予伊，並聲明：
  (一)被告應連帶給付原告8,085,000元及自其於95年6月1日所具
    民事聲明狀繕本送達翌日起至清償日止，按週年利率5%計算
    之利息；
  (二)被告陳錦煌應返還原告為矯正牙齒所製作之齒模1副；
  (三)第(一)項聲明，原告願供擔保，請准宣告假執行。
三、被告等抗辯：原告因牙齒齒縫間隙大且有暴牙現象，至被告
    陳錦和開設之錦和牙醫診所就診，被告陳錦煌因而針對原告
    牙齒之情況，與原告成立醫療契約，以為原告裝設矯正器之
    方法做齒列矯正，此一治療方式，已改善原告齒縫間隙過大
    及暴牙之症狀，並增進原告顏面之美觀，自無疏失可言。又
    原告齒列第二類咬合不正之情形，在被告陳錦煌為其施行治
    療前即已存在，並非被告陳錦煌之治療不當所導致；至於齒
    顎矯正及拔牙，亦非被告陳錦煌依其與原告所訂醫療契約應
    進行之醫療行為，原告援引臺北醫學大學附設醫院及臺中榮
    總牙科醫師之意見，主張被告陳錦煌未為其進行齒顎矯正之
    口腔外科手術，又未為原告拔小臼齒以治療其暴牙與咬合不
    正情形，乃有醫療過失，自非有據。又原告至錦和牙醫診所
    求診時，均由被告陳錦煌親自進行醫療行為，原告主張該被
    告曾任由無牙醫師資格之被告甲○○為其進行治療，亦非事
    實，是原告本於侵權行為之法律關係，請求被告2人賠償損
    害，為無理由；其另依物上請求權之法律關係，請求被告陳
    錦煌返還為其製作之齒模，亦屬無據等語，並聲明：駁回原
    告之訴及假執行之聲請；如受不利判決，願供擔保，請准免
    為假執行之宣告。
四、以下事實為兩造所不爭執，堪信為真實：
  (一)原告因有暴牙之故，於91年10月18日至被告陳錦煌開設之錦
    和牙醫診所看診，由被告陳錦煌為原告製作矯正器治療，矯
    正期間約為2年。
  (二)原告在94年7月1日至臺中榮總牙科門診就醫，經檢查出有齒
    列第二類咬合不正之情形。
  (三)被告甲○○並無牙醫師資格。
五、至原告主張：伊在經被告陳錦煌進行2年之牙齒矯正治療後
    ，暴牙症狀並未改善，反而陸續發生顏面不對稱、下巴後縮
    、咬合不正、咀嚼困難及講話不順等症狀，且被告陳錦煌曾
    任由未領得醫師執照之被告甲○○為伊進行醫療行為，是被
    告2人係出於重大過失，導致伊之牙齒與顏面受有上述損害
    ，伊得依據侵權行為之法律關係，請求被告2人連帶賠償損
    害；又伊就被告陳錦煌為伊製作之齒模，已支付部分價金，
    故該齒模應屬伊所有，伊得本於民法第767條規定，請求該
    被告返還齒模等語，為被告2人所否認，並以前揭情詞置辯
    ，從而本件應審究者，厥為：
  (一)原告主張：被告陳錦煌為其矯正牙齒時，因醫療過失，導致
    其出現上述症狀而受有損害，應負侵權行為損害賠償責任，
    有無理由？
  (二)被告甲○○有無為原告實施醫療行為？
  (三)原告另主張：其係被告陳錦煌為其所製作齒模之所有權人，
    得依據民法第767條規定，請求被告陳錦煌返還該齒模，有
    無理由？
    茲依序論述如下：
  (一)首按因過失不法侵害他人之權利者，負損害賠償責任，民法
    第184條第1項前段固定有明文。然損害賠償之債，以有損害
    之發生及有責任原因之事實，並二者之間，有相當因果關係
    為成立要件。故原告所主張損害賠償之債，如不合於此項成
    立要件者，即難謂有損害賠償請求權存在；且以侵權行為為
    原因，請求回復原狀或賠償損害者，應就其權利被侵害之事
    實負立證之責，最高法院分別著有48年臺上字第481號及19
    年上字第38號判例可資參照。原告雖主張被告陳錦煌因醫療
    過失，導致其出現顏面不對稱、下巴後縮、咬合不正、咀嚼
    困難及講話不順等症狀而受有損害，依前揭條文規定，請求
    該被告負賠償責任，然查：
  1.原告在接受被告陳錦煌之矯正治療後，於94年5月間至臺中
    榮總就診，經該醫院牙科醫師診斷出有第二類齒列咬合不整
    之情形，業據原告提出臺中榮總於94年7月1日出具之診斷證
    明書影本1份為證，且為被告所不爭執，堪信為真實。至原
    告進而主張：上述咬合不整之症狀，乃被告陳錦煌之醫療過
    失所導致，則為該被告所否認。而本院曾於95年8月14日囑
    託行政院衛生署醫事審議委員會（以下簡稱醫審會），針對
    ：原告於上述時間經臺中榮總牙科醫師檢查出之齒列第二類
    咬合不正情形，是否係被告陳錦煌為原告施行矯正牙齒之醫
    療行為不當所導致？進行鑑定，該鑑定機構所出具第000000
    0號鑑定書就此一問題，認為：依治療前之模型，原告原本
    就是第二類咬合不正之型態，非治療後變成第二類咬合不正
    ，自不能將現在的咬合狀況歸咎於醫療不當等語（參見卷附
    該鑑定報告第2頁第九項鑑定意見第(二)點），足見原告在被
    告陳錦煌為其進行牙齒矯正治療之前，即有齒列咬合不正之
    情形。原告於本院最後言詞辯論期日，雖堅稱：伊在接受被
    告陳錦煌之矯正治療前，絕無齒列咬合不正之情形等語，然
    上述鑑定意見，既係醫審會根據本院所檢送由被告陳錦煌於
    本院94年12月27日言詞辯論期日提出、經原告當庭確認為該
    被告為其進行矯正牙齒治療前所製作之齒模（參見該日言詞
    辯論筆錄），所為判斷結果，自具可信性，原告未具體指明
    該鑑定機構所使用上述鑑定方法有何錯誤，僅空言否認此部
    分鑑定意見之正確性，尚難遽採。是原告齒列咬合不正之症
    狀，既非被告陳錦煌為其進行醫療行為所導致，原告主張該
    症狀係因被告陳錦煌之醫療過失而產生，故該被告應負損害
    賠償責任，自非可採。
  2.原告雖另主張：伊在接受被告陳錦煌之治療後，尚產生顏面
    不對稱、下巴後縮、咀嚼困難及講話不順等症狀，惟由原告
    提出之照片影本2幀，並無從得知其是否確實有上述情形；
    原告復提出名為「牙齒矯正重塑臉部曲」與「咬合不正打鼾
    偏頭痛」之剪報影本2紙，及臺中市衛生局94年5月5日衛醫
    字第0940014639號函影本1紙（包括該函文檢附之臺中市政
    府醫事審議委員會會議記錄影本與調解不成立證明書影本各
    1 份），前者係平面新聞媒體針對牙齒矯正何以能重塑臉部
    曲線，及牙齒排列不正對人體可能產生之不良影響與其治療
    方式等議題所作報導，與原告本身牙齒之情形與顏面外觀並
    無關聯；後者則係關於原告申請臺中市政府醫事審議委員會
    調解其與被告陳錦煌就矯正牙齒所生醫療爭議一案，因雙方
    意見不一致，以致調解不成立之過程記錄，是該等書證均不
    足以證明原告上開主張屬實。況且，縱認原告在被告陳錦煌
    為其進行牙齒矯正後，確實出現顏面不對稱、下巴後縮、咀
    嚼困難及講話不順等症狀，然依醫審會就本院囑託其鑑定：
    「被告陳錦煌為改善原告暴牙之情形，自91年10月18日起為
    原告矯正牙齒之過程，有無疏失」之問題，所表示：原告陳
    述之矯正治療後所發生之顏面不對稱、下巴後縮、咬合不正
    、咀嚼困難及講話不順等症狀，由被告陳錦煌對原告所採用
    不拔牙的處理原則，依過去的經驗，要發生原告所陳述上述
    如此嚴重症狀之機率很低，是以很難歸咎為矯正治療失當所
    致（參見卷附該鑑定報告第2頁第九項鑑定意見中之第(一)點
    (3)部分）之鑑定意見觀之，原告陳稱在接受被告陳錦煌治療
    後，發生之上述症狀，亦難認為與被告陳錦煌實施之醫療行
    為，有相當因果關係，則原告主張：被告陳錦煌為伊進行醫
    療之過程中因有過失，導致伊產生顏面不對稱、下巴後縮、
    咀嚼困難及講話不順等後遺症，故對伊應負賠償責任，亦無
    足取。至於原告於起訴狀附件內記載：其至被告陳錦煌開設
    之錦和牙醫診所就診後，尚產生其他後遺症等語，亦為該被
    告所否認，且原告對於該份附件記載內容之真實性，並未提
    出任何證據加以證明，故亦無從僅憑該份由原告單方面出具
    之書面，即遽予推論被告陳錦煌為原告進行之治療行為，曾
    造成原告受有任何損害。
  3.再按「醫師執行業務時，應製作病歷，並簽名或蓋章及加註
    執行年、月、日。前項病歷，除應於首頁載明病人姓名、出
    生年、月、日、性別及住址等基本資料外，其內容至少應載
    明下列事項：一、就診日期。二、主訴。三、檢查項目及結
    果。四、診斷或病名。五、治療、處置或用藥等情形。六、
    其他應記載事項。病歷由醫師執業之醫療機構依醫療法規定
    保存」，為醫師法第12條所明定。查被告陳錦煌提供本院送
    交醫審會鑑定之病歷，在該被告為原告進行2年多的牙齒矯
    正治療期間，僅記載了5次，其中僅4次有治療記錄，自91年
    11月到93年10月間之病歷記錄則付之闕如，期間原告究竟至
    錦和牙醫診所就診幾次？每次至該診所接受之治療為何？該
    診所係使用何種工具、材料及移動牙齒的方式，為原告進行
    治療？於病歷內均無記載，有不當之議，業經前述鑑定報告
    所指明（參見上開鑑定報告第2頁第九項鑑定意見中之第(一)
    點(3)部分），則被告陳錦煌未確實製作原告就診之病歷，固
    有違反前引醫師法第12條規定之情事，惟依同法第29條規定
    ，未依上開規定製作病歷者，乃主管機關應對醫師處以罰鍰
    之問題，在無其他證據足資證明被告陳錦煌對原告進行醫療
    行為之過程中，有何因疏失而導致原告權利受損之情況下，
    尚無從單憑被告陳錦煌所製作之病歷有違反上開行政上規定
    之情事，即推論其對原告應負侵權行為之民事損害賠償責任
    。
  4.復按民事訴訟採不干涉主義，凡當事人所未聲明之利益，不
    得歸之於當事人，所未提出之事實及證據，亦不得斟酌之，
    此觀民事訴訟法第388條之規定及最高法院47年臺上字第430
    號判例意旨自明。原告提起本件訴訟，係依據民法第184條
    第1項前段「因故意或過失，不法侵害他人之權利者，負損
    害賠償責任」之規定，請求被告陳錦煌負侵權行為損害賠償
    責任，此由原告於94年10月25日所具起訴狀及同年12月26日
    所具民事聲明狀中，均係主張被告陳錦煌有醫療過失，引用
    上述條文規定，作為向該被告求償之依據；復於95年6月1日
    所具民事聲明狀中，援用前述起訴狀及94年12月26日民事聲
    明狀內之記載，即可知悉。從而，本院自僅能就被告陳錦煌
    為原告進行牙齒矯正之行為，有無因過失而導致原告之權利
    不法受侵害一事，加以審認。而原告主張其在接受被告陳錦
    煌之治療後，出現之前述種種後遺症，均無證據可證明與該
    被告之醫療行為有因果關係，前已敘及；另醫審會之鑑定意
    見，亦認為：依照原告治療前後的牙模來看，原告治療前上
    、下顎的許多齒間縫隙均已關閉，上、下顎門齒之水平覆咬
    亦有減少現象，依理對於減少原告之暴牙外型應有所幫助（
    參見上開鑑定報告第2頁第九項鑑定意見中之第(一)點(1)部分
    ），則被告陳錦煌為原告之牙齒採行之矯正治療措施，既對
    於原告之暴牙症狀有所助益，復未造成原告所稱前述後遺症
    之發生，則該被告之醫療行為，自未侵害原告之身體健康或
    其他權利，而無構成民法第184條第1項前段所定侵權行為之
    可能。至於原告主張：被告陳錦煌之矯正治療，未達到原告
    所要求之改善暴牙症狀及美化臉部之效果；且由被告陳錦煌
    提出之病歷記載不全一節觀之，顯見該被告對原告進行之矯
    正治療十分草率，未達應有醫療品質，已構成不完全給付中
    之瑕疵給付等語，非僅為該被告否認，且被告陳錦煌從事之
    醫療行為，有無達到原告預期之品質與效果，事涉雙方在訂
    定醫療契約時，曾否將原告期望之目標或結果，明確約定為
    被告陳錦煌應提供之給付內容，蓋誠如上述醫審會鑑定意見
    所言，暴牙訴求為對於外貌觀感之認知，有其主觀認定與審
    美標準之差異因素存在，是以病人和醫師在開始治療前，應
    對於彼此的認知與需求做一完整的溝通，訂定治療計畫行之
    於文後再進行治療；而矯正治療是一長期的療程，在矯正治
    療期間病人仍應主動和醫生間就治療進度、改善狀況、預期
    目標等不斷聯繫溝通，醫師才能視實際狀況因應，看是否要
    做治療方向的調整，以期符合病人之需求（參見上開鑑定報
    告第2頁第九項鑑定意見中之第(一)點(2)部分）。然而，原告
    與被告陳錦煌訂定之醫療契約具體內容如何？被告陳錦煌迄
    至目前為原告進行之醫療行為，能否謂已依該醫療契約本旨
    提供完全給付？均係關於該被告對原告已否履行依醫療契約
    所負義務之問題，揆諸前揭條文規定與判例意旨，本院在原
    告所提本件訴訟，並非依據其與被告陳錦煌間所訂契約約定
    內容，對該被告有所請求之情況下，自無從就被告陳錦煌對
    於醫療契約有無依債之本旨為給付，加以審究。至於原告雖
    以醫審會鑑定意見表示：原告與被告陳錦煌所訂醫療契約，
    有無包括改善原告齒列咬合不正之情形，因病歷記載不全，
    無法判斷責任歸屬為由，聲請本院另行囑託其他鑑定機關鑑
    定，以釐清兩造此部分爭議等語，然有關被告陳錦煌有無為
    原告改善齒列咬合不正症狀之義務，同樣涉及該被告依其與
    原告間所訂醫療契約，是否應負此一給付義務之問題，並非
    原告依據侵權行為之法律關係提起之本件訴訟所得審究，是
    以原告此部分證據調查之聲請並無必要，併此說明。
  5.綜上所述，被告陳錦煌為原告採行之牙齒矯正治療行為，對
    於減少原告之暴牙外型係有所助益，且與原告所稱在接受該
    被告治療後發生之顏面不對稱、下巴後縮、咬合不正、咀嚼
    困難及講話不順等症狀，難認有何因果關係，則該被告自無
    原告所指不法侵害其權利，致其受有損害之行為，是原告主
    張被告陳錦煌應依侵權行為之法律關係，對其負損害賠償責
    任，於法自非有據。
  (二)原告另主張：被告甲○○並無牙醫師資格，仍為其進行醫療
    行為，導致原告牙齒咬合不正並產生其他後遺症等損害云云
    ，為被告2人所否認，依民事訴訟法第277條前段「當事人主
    張有利於己之事實者，就其事實有舉證之責任」規定，應由
    原告就其主張：被告甲○○曾違法為其實施治療，且造成其
    權利受損等關於該被告有侵權行為之事實，負舉證責任。然
    查，依原告提出之臺中市衛生局94年8月24日衛醫字第09400
    30022號函說明第四點所載：「本局於94年4月4日曾接獲台
    端（按即原告）檢舉該診所（按即錦和牙醫診所）容留未具
    牙醫資格人員執行醫療業務，本局於94年4月12日及94年4月
    15日派員前往稽查，並未發現非醫事人員執行醫療業務（以
    下略）」等語，是臺中市衛生局經原告檢舉後，曾先後二度
    至被告陳錦煌開設之錦和牙醫診所稽查，惟未查得該診所有
    原告所指由不具牙醫資格人員執行醫療業務之情事，則原告
    主張：其至該診所就醫期間，曾由不具牙醫師資格之被告甲
    ○○為其實施醫療行為一節，是否屬實，自值存疑。且原告
    自95年6月1日追加甲○○為本件訴訟之被告迄今，亦未提出
    任何證據，證明被告甲○○曾為其實施醫療行為，則其主張
    該被告非法為其執行醫療業務一事，已難信為真實。又原告
    既無法舉證證明被告甲○○曾為其治療牙齒，則其進而主張
    該被告在治療過程中，導致其受有損害，並請求該被告負賠
    償責任，自乏依據。
  (三)原告復主張：伊就被告陳錦煌所製作之齒模，已支付部分價
    金，故該齒模應屬伊所有，伊得本於民法第767條規定，請
    求被告陳錦煌返還齒模等語。惟按民法第767條規定之物上
    請求權，僅所有權人得行使之。依原告之陳述，其與被告陳
    錦煌訂定醫療契約之目的，在要求該被告為其矯正牙齒，以
    改善其暴牙之症狀，是以該醫療契約，應係由原告支付之醫
    療費用，與被告陳錦煌本於其牙醫師之專業知識，為原告進
    行之治療行為，構成對待給付之關係，至於上述齒模僅係被
    告陳錦煌為履行醫療契約所定義務，所製作之輔助模具，其
    作用應在供被告陳錦煌判斷：原告在經其實施矯正治療後，
    暴牙狀況是否有所改善，故並非該被告依上述醫療契約應交
    付原告或移轉所有權予原告之契約標的物，原告主張該齒模
    應歸屬其所有，其得依據物上請求權之法律關係，請求該被
    告返還，殊屬無據。
六、綜上所述，被告陳錦煌為原告進行牙齒矯正治療之過程中，
    並無出於過失不法侵害原告權利之行為，且原告陳稱其在接
    受該被告治療後產生之種種後遺症，亦無證據足資證明與該
    被告之醫療行為有何因果關係；又原告就其主張不具牙醫師
    資格之被告甲○○曾為其進行治療一事，並無法提出證據以
    實其說，則其依據民法第184條第1項前段、第185條及第188
    條等規定，提起本件訴訟，請求被告2人連帶賠償如其聲明
    第(一)項所示金額之損害，為無理由，應予駁回。又被告陳錦
    煌為矯正原告之牙齒而製作之齒模，係其為履行與原告間之
    醫療契約而製作之輔助模具，被告陳錦煌依該醫療契約並無
    將齒模所有權移轉予原告之義務，是原告另本於民法第767
    條規定，請求被告陳錦煌返還齒模，亦非有據，應併駁回。
    原告之訴既經駁回，其假執行之聲請失所附麗，應併予駁回
    。
七、本件事證已臻明確，兩造其餘攻擊防禦方法，經核均與判決
    結果無影響，爰不分別斟酌論述。又原告雖於言詞辯論終結
    後具狀，聲請本院繼續保管被告陳錦煌為原告製作之齒模，
    然該齒模業由本院送請醫審會鑑定完畢，且經兩造針對該鑑
    定機構出具之鑑定意見進行攻擊防禦，故本院就該項物證應
    踐行之調查證據程序業已終結，自無再繼續保管該項證據之
    理由與必要，是以原告此項聲請難認為有據，無從准許，附
    此敘明。
八、訴訟費用（即第一審裁判費82,091元）負擔之依據：民事訴
    訟法第78條。
中　　華　　民　　國　　96　　年　　 9　　月　　18　　日
                  民事第三庭    法  官  鍾啟煒
正本係照原本作成。
如對本判決上訴，須於判決送達後20日內向本院提出上訴狀。
中　　華　　民　　國　　96　　年　　 9　　月　　18　　日
                                書記官
